ACORDAO-COMPLETO-2432521

ACÓRDÃO 11196/2020 ATA 35/2020 - SEGUNDA CÂMARA

VISTOS, relatados e discutidos estes autos de representação, com pedido de cautelar suspensiva, formulada pela Exma. Sra. Deputada Federal Rosa Neide Sandes de Almeida sobre os indícios de irregularidade pela prática de ato ilegal e lesivo ao patrimônio público por Ivanildo Teixeira Thomaz, como Superintendente da Superintendência Regional do Incra em Mato Grosso (Incra-MT) , ante a imissão de posse na área da Fazenda Araúna junto ao Município de Novo Mundo - MT;
		ACORDAM os Ministros do Tribunal de Contas da União, reunidos em Sessão da 2ª Câmara, ante as razões expostas pelo Relator, em:
		9.1. conhecer da presente representação, por atender aos requisitos de admissibilidade previstos nos arts. 235 e 237, III, do RITCU, para, no mérito, considerá-la prejudicada, dando também por prejudicado, no presente momento, o suscitado pedido de cautelar suspensiva;
	9.2. enviar a cópia do presente Acórdão, com o Relatório e a Proposta de Deliberação, à ora representante e à Superintendência Regional do Incra no Estado de Mato Grosso, para ciência; e 
9.3. promover o definitivo apensamento do presente processo ao TC Processo 018.072/2020-8, nos termos do art. 36 da Resolução TCU n.º 259, de 2014, sem prejuízo de determinar que a unidade técnica promova o prosseguimento de todo o feito com a devida prioridade e urgência.

Representação, com pedido de cautelar suspensiva, sobre os indícios de irregularidade na prática de ato ilegal e lesivo ao patrimônio público pelo Sr. Ivanildo Teixeira Thomaz, como Superintendente da Superintendência Regional do Incra em Mato Grosso (Incra-MT), ante a imissão de posse na área da Fazenda Araúna no Município de Novo Mundo  MT.

Segunda Câmara

3. Representante: Exma. Sra. Rosa Neide Sandes de Almeida, como Deputada Federal.

13.1. Ministros presentes: Ana Arraes (Presidente) e Augusto Nardes.
13.2. Ministro-Substituto convocado: André Luís de Carvalho (Relator).

ANDRÉ DE CARVALHO

Trata-se de representação, com pedido de cautelar suspensiva, formulada pela Exma. Sra. Deputada Federal Rosa Neide Sandes de Almeida sobre os indícios de irregularidade pela prática de ato ilegal e lesivo ao patrimônio público por Ivanildo Teixeira Thomaz, como Superintendente da Superintendência Regional do Incra em Mato Grosso (Incra-MT) , ante a imissão de posse na área da Fazenda Araúna junto ao Município de Novo Mundo - MT.
2.	A ora representante alegou que, apesar da prioridade à destinação de áreas públicas para a reforma agrária, o atual superintendente do Incra-MT teria recusado o recebimento da posse da área na aludida fazenda Araúna, proferindo algumas decisões contrárias aos dispositivos legais aplicáveis para a destinação das terras em favor do assentamento de famílias, além de ter noticiado que, embora a 1ª Vara Federal de Sinop - MT tenha reconhecido a propriedade da União e deferido a tutela provisória para determinar a integral desocupação da área reivindicada no prazo de 60 dias, o referido superintendente teria invocado a orientação da Presidência do Incra para não adotar as medidas em prol da obtenção das terras.
3.	De toda sorte, após a análise do feito, o Auditor Federal Rodrigo Márcio Reis Borges lançou o seu parecer à Peça 26, com a anuência dos dirigentes da SecexAgroAmbiental (Peças 27 e 28) , nos seguintes termos:
	" (...) 2. A representante, Deputada Federal Rosa Neide Sandes de Almeida, solicita medidas cautelares para cessar de imediato a suposta omissão do Incra e seus gestores, de modo assegurar que seja executada para o Programa de Reforma Agrária a Fazenda Araúna, situada na Gleba Nhandú. Município de Novo Mundo-MT.
	3. A nobre parlamentar traz aos autos documentos referentes à reivindicação de terras da União no Estado de Mato Grosso para fins de reforma agrária e a suposta omissão do Incra em concretizar as medidas.
	4. Relata na inicial (peça 1) que a União propôs demandas judiciais pela retomada de áreas públicas, declaradas de interesse social, com o fim de serem destinadas à criação de assentamentos rurais, dentre elas a fazenda Araúna, situada na Gleba Nhandú. Município de Novo Mundo-MT, com com extensão de 14.796,08 hectares.
	5. Conforme relato (peça 1, p. 2) , a reivindicação das terras decorreu de solicitação do Incra em 16/4/2008 (Ofício 033/08/Incra/SR-13/CCA/MT - DOC. 1, peça 6) .
	6. Posteriormente (peça 8, DOC. 3) , o Programa Terra Legal identificou 16 áreas consideradas terras públicas cuja regularização não seria possível. Tais áreas foram então indicadas como prioritárias para destinação como assentamentos. 
	7. Em 25/7/18, o Incra informou uma relação de áreas públicas inseridas no Sistema de Gestão Fundiária (Sigef) , caracterizadas como de interesse público para a reforma agrária (peça 23, Ofício 30925/2018/SR (13) MT-T - DOC. 5) .
	8. A representante alega que, apesar da prioridade à destinação de áreas públicas para a reforma agrária, o atual Superintendente do Incra - SR13 se recusa a receber a posse da área da Fazenda Araúna, que segundo a autora, vem proferindo decisões que contrar\iam os dispositivos legais quanto à destinação das terras para o assentamento de famílias. A representante cita ação reivindicatória (Processo 2009.36.03.005949-89 [nova numeração 0005891-77.2009.4.01.3603], em trâmite na 1ª Vara Federal de Sinop) , no qual a União buscou a retomada da Fazenda Araúna. 
	9. Segundo Parecer da Procuradoria Federal dos Direitos do Cidadão - PFDC (peça 9) , a sentença prolatada na ação reivindicatória reconheceu a propriedade da União e deferiu a tutela provisória para determinar a desocupação integral da área reivindicada no prazo de sessenta dias. Houve agravo de instrumento, porém o Tribunal Regional Federal da Primeira Região - TRF1 manteve a decisão (Processo 1042096-81.2019.4.01.0000, DOC 11, peça 19) em agravo de instrumento e negou pedido de efeito suspensivo à apelação (peças  3 e 18, DOCs. 12 e 13) .
	10. Apesar disso, segundo a representante (peça 1, p. 5-8) , o atual superintendente do Incra - SR 13 teria invocado a orientação da Presidência da autarquia para que não sejam adotadas medidas para a obtenção de terras, ainda que públicas e federais, e para afirmar que não adotaria qualquer medida para a criação de projetos de assentamentos na região (Ofício 72607/2019/SR (13) MT-6 - DOC. 14, peça 10) . Uma das referências seria o Memorando 01/2019/SEDE-Incra (não apresentado nos autos) . Relata, também, que desde a decisão de imissão na posse, o superintendente teria passado a criar manobras para que a União não tomasse posse da área, o que se depreenderia dos seguintes exemplos:
	i) nomeação de servidor em licença médica para receber a posse da área (DOCs. 15, 16 e 17, peças 11,12 e 15) ;
	ii) em ofício à Diretoria de Ordenamento da Estrutura Fundiária (Ofício 9531/2020/SR (13) MT-G/SR (13) MT/Incra-Incra, DOC.18, peça 14) , a afirmação de que o Incra deveria ingressar em todas as ações reivindicatórias que tramitam no Estado de Mato Grosso e informar ao juízo 'quais são os valores e diretrizes do Governo Federal com relação à política agrária e fundiária, especialmente no que se refere à destinação das terras públicas, informando o teor da atual legislação, bem como informar ausência de recursos financeiros etc.'. Deveria, ainda, requerer o sobrestamento de todos os processos judiciais até a manifestação da Câmara Técnica de Destinação e Regularização Fundiária de Terras Públicas Federais (peça 1, p. 7) .
	11. Segue trazendo o Parecer da PFDC - Procuradoria Federal dos Direitos do Cidadão PGR-00080259/2020 (peça 9) que concluiu por:
	' (...) Posto isso, submeto o presente relatório à Procuradora Federal dos Direitos do Cidadão, com as sugestões de encaminhamento contidas no item anterior, a serem viabilizadas da seguinte forma:
	(...) c) A remessa à PFDC para encaminhamento à Procuradoria da República no Mato Grosso, para a adoção das providências cabíveis quanto à omissão na efetivação de políticas de reforma agrária e para apurar eventuais atos de improbidade administrativa;
	d) A elaboração de material independente que subsidie atuação coordenada de fiscalização e cobrança das medidas indicadas pelo TCU junto ao Incra e ao MAPA. (...) '
	12. Faz menção ao Acórdão 727/2020-TCU-Plenário, Relatora Ana Arraes, que se baseia na auditoria de conformidade do Programa Terra Legal na Amazônia Legal.
	13. Em sequência, alega na representação que o ocupante da Fazenda Araúna vem praticando crimes ambientais com a retirada de madeira e a derrubada da mata, trazendo as evidências dos indícios (peças 2, 4, 5 e 7) .
	14. Por fim, requer (peça 1, p. 11) :
	' (...) sejam urgentemente adotadas as medidas cautelares junto ao Tribunal de Contas da União que a situação demanda, visando fazer cessar de imediato a omissão do Incra e seus gestores, de modo assegurar o cumprimento do seu dever legal de proteger o patrimônio da União, bem como de executar a política Pública de reforma agrária, em consonância com a Constituição Federal , destinando a Fazenda Araúna, situada na Gleba Nhandú, Município de Novo Mundo - MT para o Programa de Reforma Agrária, nessa assentando trabalhadores sem terra. (...) .'
	Exame de admissibilidade
	15. Registra-se que a deputada federal possui legitimidade para representar ao Tribunal, consoante disposto no inciso III do art. 237 do Regimento Interno - RI/TCU, haja vista a matéria ser de competência do Tribunal, referir-se a responsável sujeito à sua jurisdição, estar redigida em linguagem clara e objetiva, conter nome legível, qualificação e endereço do representante, bem como encontrar-se acompanhada de suficientes indícios concernentes à irregularidade ou ilegalidade. 
	16. Ainda, conforme dispõe o art. 103, § 1º, in fine, da Resolução - TCU 259/2014, verifica-se a existência do interesse público no trato da suposta irregularidade/ilegalidade, pois a demanda envolve ocupação irregular de terras públicas podendo, em tese, ocasionar prejuízos sociais com impossibilidade de distribuição de terras para fins de reforma agrária.  
	17. Dessa forma, a representação poderá ser conhecida, para fins de comprovar a sua procedência, nos termos do art. 234, § 2º, segunda parte, do Regimento Interno do TCU, aplicável às representações de acordo com o parágrafo único do art. 237 do mesmo RI/TCU.
	Exame sumário
	18. Na forma disposta no art. 106 da Resolução TCU 259, de 7 de maio de 2014, presentes os requisitos de admissibilidade na representação, deverá ser realizado o exame sumário, considerando as premissas indicadas na IN/TCU 63/2010.
	19. O risco para a unidade jurisdicionada consiste na possibilidade de algo acontecer e ter impacto nos seus objetivos, sendo medido em termos de consequência e probabilidade. No presente caso, comprovados os indícios noticiados, o risco é substancial pois o impacto da não realização da imissão da União na posse da terra impedirá sua utilização para fins sociais.
	20. A materialidade envolvida na contenda é significativa devido à grande extensão de terras que correspondem a considerável valor financeiro.
	21. Em relação à relevância, definida como aspecto ou fato considerado importante, também está caracterizada nos autos pois envolvem políticas sociais, ocupações irregulares, possível desídia administrativa, entre outros.
	22. Portanto, nos termos do art. 106, § 3º, inciso II, da Resolução TCU 259/2014, propõe-se o prosseguimento do processo.
	Exame técnico
	23. Consta do TC Processo 018.072/2020-8 a representação com objeto comum à representação apresentada pela Deputada Federal Rosa Neide Sandes de Almeida.
	24. A representação (TC Processo 018.072/2020-8) foi autuada em 30/4/2020, impetrada pelo Conselho Estadual de Defesa dos Direitos da Pessoa Humana de Mato Grosso (CDDPH) , de relatoria do Ministro André Luiz de Carvalho, a respeito de possíveis irregularidades relacionadas à atuação do Sr. Ivanildo Teixeira Thomaz ocorridas em sua atuação à frente da Superintendência Regional do Incra em Mato Grosso (Incra SR-13) com relação à imissão de posse na área da Fazenda Araúna, localizada no município de Novo Mundo-MT. 
	25. Consta nos autos (TC Processo 018.072/2020-8) a seguinte documentação de evidência em comum:
	Documentações apresentadas nas representações

	TC Processo 018.072/2020-8 - Representante Conselho Estadual de Defesa dos Direitos da Pessoa Humana de Mato Grosso (CDDPH) 
	TC Processo 028.238/2020-6 - Representante Deputada Federal Rosa Neide Sandes de Almeida

	DOC 1 - Oficio 33/08/Incra/SR-13/CCA/MT de 14/4/2008 (peça 1, p.8) 
	DOC 1 - Oficio 33/08/Incra/SR-13/CCA/MT de 14/4/2008 (peça 6) 

	DOC 2 - Relatório do MDA 'Terra para a Reforma Agrária' (peça 1, p.9-11) 
	DOC 3 - Relatório do MDA 'Terra para a Reforma Agrária' (peça 8) 

	DOC 3 - Área prioritária a ser destinada à criação de assentamento (peça 1, p.12) 
	DOC 4 - Área prioritária a ser destinada à criação de assentamento (peça 21) 

	DOC 4 - Oficio 30925/2018/SR (13) MT-T/SR (13) MT/Incra-Incra (peça 1, p.13) 
	DOC 5 - Oficio 30925/2018/SR (13) MT-T/SR (13) MT/Incra-Incra (peça 23) 

	DOC 5 - Denúncia da Comissão Pastoral da Terra (peça 1, p.14-17) 
	Não foi apresentado na representação

	DOC 6 - Denúncia da Comissão Pastoral da Terra (peça 1, p.18) 
	Não foi apresentado na representação

	DOC 7 - Denúncia da Comissão Pastoral da Terra (peça 1, p.19-20) 
	Não foi apresentado na representação

	DOC 8 - Dossiê (peça 1, p.21-24) 
	Não foi apresentado na representação

	DOC 9 - Andamento processo petição inicial do Espólio de Marcelo Bassan (peça 1, p.25) 
	Não foi apresentado na representação

	DOC 10 - - Sentença do Processo n° 0005891-77.2009.4.01.3603 (peça 1, p.26-45) 
	DOC 10 - - Sentença do Processo n° 0005891-77.2009.4.01.3603 (peça 16) 

	DOC 11 - Decisão - Agravo de Instrumento do Processo n. 1042096-81.2019.4.01.0000 (peça 1, p.46-49) 
	DOC 11 - Decisão - Agravo de Instrumento do Processo n. 1042096-81.2019.4.01.0000 (peça 19) 

	DOC 12 - Decisão de 12/11/2019 - Pedido de Efeito Suspensivo à Apelação - Processo n. 0005891-77.2009.4.01.3603 (peça 1, p.50-53) 
	DOC 13 - Decisão de 29/07/2020 - Pedido de Efeito Suspensivo à Apelação - Processo n. 0005891-77.2009.4.01.3603 (peça 18) 

	DOC 13 - Ofício 72607/2019/SR (13) MT-G (peça 1, p.54-55) 
	DOC 14 - Ofício 72607/2019/SR (13) MT-G (peça 10) 

	DOC 14 - Email nomeando e informando licença médica (peça 1, p.56) 
	DOC 15 e 16- Email nomeando e informando licença médica (peça 11 e 12) 

	DOC 15 - Laudo Médico Pericial (peça 1, p.57) 
	DOC 17 - Laudo Médico Pericial (peça 15) 

	DOC 16 - Ressonância Magnética (peça 1, p.58) 
	Não foi apresentado na representação

	DOC 17 - Ofício 9531/2020/SR (13) MT-G/SR (13) MT/ Incra-Incra  (peça 1, p.59-75) 
	DOC 18 - Ofício 9531/2020/SR (13) MT-G/SR (13) MT/ Incra-Incra  (peça 14) 

	DOC 18 - Decisão - Cumprimento Provisório de Sentença do Processo 0005891-77.2009.4.01.3603 (peça 1, p.76-83) 
	DOC 19 - Decisão - Cumprimento Provisório de Sentença do Processo 0005891-77.2009.4.01.3603 (peça 13) 

	Não foi apresentado na representação
	DOC 20 - Parecer da Procuradoria Federal dos Direitos do Cidadão - PFDC-MT-PGR-00080259.2020 1 (peça 9) 

	Não foi apresentado na representação
	DOC 21 - Denúncia Comissão Pastoral da Terra ao MPF de Sinopi - MT (peça 2) 

	Não foi apresentado na representação
	DOC 22 - Denúncia Comissão Pastoral da Terra ao Ibama (peça 5)  

	Não foi apresentado na representação
	DOC 23 - Ofício 086/2019 Comissão Pastoral da Terra ao MPF de Sinopi - MT (peça 4)  

	26. Verifica-se que a presente representação possui o mesmo objeto do TC Processo 018.072/2020-8, ou seja, trata de possíveis irregularidades relacionadas à atuação de gestores do Incra com relação ao recebimento e destinação da área de terras pertencentes à União - Fazenda Araúna, situada na Gleba Nhandú, Município de Novo Mundo-MT.
	27. Uma vez que a presente representação trata de objeto comum ao TC Processo 018.072/2020-8, autuado anteriormente neste tribunal, conforme art. 36 da Resolução TCU 259/2014, cabe o apensamento definitivo ao processo principal (TC Processo 018.072/2020-8) para que tenha tramitação conjunta.
	28. Da análise realizada na instrução preliminar do TC Processo 018.072/2020-8 (peça 3) concluiu-se pela sugestão de realização de diligência aos órgãos envolvidos para obtenção de informações:
	' (...) Com base na documentação apresentada verifica-se que a área da fazenda Araúna corresponde a terras de interesse para fins de reforma agrária. Assim como, o avançado processo de sua reintegração ao patrimônio da União.
	No entanto, a decisão judicial prolatada não é definitiva e, além disso, constam nos autos documentos que retratam indícios de entraves relacionados a normativos e a licenciamento ambiental para ocupação da área que, a princípio, postergam ou inviabilizam a realização dos procedimentos de reforma agraria. 
	Constata-se da análise que o superintendente buscou munir-se de orientações e formalizações provenientes do Incra/Sede no sentido de apoiar suas decisões no âmbito regional, visto que, apesar das orientações judiciais no sentido da retomada da área e sua ocupação, foram citados normativos que parecem limitar ou impedir as ações da superintendência com relação às medidas necessárias à regularização fundiária.
	Complementarmente, constam nos autos parecer elaborado pela SEMA informando sua localização dentro da área de amortecimento do Parque Cristalino, o que inviabilizaria a implantação de assentamento na área da fazenda Araúna. 
	Assim, independente do andamento processual judicial e, antes mesmo de se avaliar as ações ou omissões porventura realizadas pelo superintendente do Incra SR-13, Sr. Ivanildo Teixeira Thomaz, quanto ao andamento da imissão de posse e implantação de assentamento na Fazenda Araúna, convém solicitar aos órgãos responsáveis, para melhor entendimento da matéria, esclarecimentos sobre os relatos mencionados nos anexos da representação. 
	Nestes termos, com vistas ao saneamento do processo, sugere-se a realização de diligência aos órgãos envolvidos para obtenção de informações inequívocas, acompanhadas de documentação comprobatória, sobre os fatos descritos nesta representação . (...) .'
	29. Portanto, no TC Processo 018.072/2020-8 já houve análise preliminar com pedido de diligência dando prosseguimento à apuração da representação.
	30.  Quanto à solicitação de medida cautelar pelo representante para cessar de imediato a omissão do Incra e seus gestores, de modo assegurar que seja executada para o Programa de Reforma Agrária a Fazenda Araúna, situada na Gleba Nhandú. Município de Novo Mundo-MT, a seguir prossegue a análise.
	31. Consoante o art. 276 do RITCU, o Relator poderá, em caso de urgência, de fundado receio de grave lesão ao Erário, ao interesse público, ou de risco de ineficácia da decisão de mérito, de ofício ou mediante provocação, adotar medida cautelar, determinando a suspensão do procedimento impugnado, até que o Tribunal julgue o mérito da questão. Tal providência deverá ser adotada quando presentes os pressupostos do fumus boni iuris e do periculum in mora.
	32. Os elementos apresentados pela deputada sinalizam, ao menos em primeira análise, a omissão do Incra e seus gestores com vistas a garantir a destinação à política pública de Reforma Agrária de terras públicas já asseguradas por decisões judiciais (fumus boni iuris) .
	33. Com relação ao perigo da demora na imissão de posse pelo Incra da Fazenda Araúna para fins de reforma agrária assentando os trabalhadores sem-terra, não se vislumbra risco real no transcurso do tempo (periculum in mora) entre a autuação da representação e a deliberação do TCU sobre a matéria que produzirá os efeitos que lhes são próprios, uma vez que, mesmo sendo imediata a imissão de posse da terra, o assentamento das famílias só ocorrerá após o trâmite de todo o processo relativo à reforma agrária (criação do projeto de assentamento, seleção, classificação e homologação de beneficiários,  emissão de contrato de uso) .
	34. Assim, entende-se não ser cabível a concessão da medida cautelar pleiteada, uma vez que não se fez presente o pressuposto do periculum in mora.
	Conclusão
	35. O documento constante na peça 1 deve ser conhecido como representação por preencher os requisitos previstos nos arts. 235 e 237, inciso III, do Regimento Interno/TCU e no art. 103, § 1º, da Resolução - TCU 259/2014.
	36. No que tange ao requerimento de medida cautelar, inaudita altera pars, entende-se que este não deve ser acolhido, por não estarem presentes nos autos o requisito do periculum in mora.
	37. Por tratar-se a presente representação de objeto comum ao TC Processo 018.072/2020-8, autuado anteriormente neste tribunal, conforme art. 36 da Resolução TCU 259/2014, cabe o apensamento definitivo ao processo principal (TC Processo 018.072/2020-8) para que tenha tramitação conjunta e seja realizada a análise de mérito da questão.
	Proposta de encaminhamento
	38. Ante o exposto, submetem-se os autos à consideração superior, propondo:
	a) conhecer da presente representação, satisfeitos os requisitos de admissibilidade previstos nos arts. 235 e 237, inciso III, do Regimento Interno deste Tribunal, e no art. 103, § 1º, da Resolução - TCU 259/2014;
	b) indeferir o requerimento de medida cautelar, inaudita altera pars, formulado pela Deputada Federal Rosa Neide Sandes de Almeida, tendo em vista a inexistência dos pressupostos necessários para adoção da referida medida;
	c) determinar o apensamento deste processo ao TC Processo 018.072/2020-8, com fundamento nos arts.38 e 40 da Resolução - TCU 259/2014 e art.169 do Regimento Interno do TCU; e
	d) dar ciência ao representante."
É o Relatório.

não há.

Não atuou.

REPRESENTAÇÃO. INCRA-MT. PEDIDO DE CAUTELAR SUSPENSIVA. INDÍCIOS DE IRREGULARIDADE PELA SUPOSTA PRÁTICA DE ATO ILEGAL E LESIVO AO PATRIMÔNIO PÚBLICO. CONHECIMENTO. PREJUÍZO À APRECIAÇÃO DE MÉRITO DO FEITO. PREJUÍZO À ALUDIDA CAUTELAR SUSPENSIVA. APENSAMENTO AO TC 018.072/2020-8. comunicação.

REPRESENTAÇÃO (REPR)

Secretaria de Controle Externo da Agricultura e do Meio Ambiente (SecexAgroAmbiental).

Trata-se de representação, com pedido de cautelar suspensiva, formulada pela Exma. Sra. Deputada Federal Rosa Neide Sandes de Almeida sobre os indícios de irregularidade pela prática de ato ilegal e lesivo ao patrimônio público por Ivanildo Teixeira Thomaz, como Superintendente da Superintendência Regional do Incra em Mato Grosso (Incra-MT) , ante a imissão de posse na área da Fazenda Araúna junto ao Município de Novo Mundo - MT.
2.	O TCU deve conhecer, preliminarmente, da presente representação, por atender aos requisitos legais e regimentais de admissibilidade, para, no mérito, considerá-la pprejudicada, promovendo o apensamento do presente feito ao processo conexo principal.
3.	Como visto, a ora representante alegou que, apesar da prioridade à destinação de áreas públicas para a reforma agrária, o atual superintendente do Incra-MT teria recusado o recebimento da posse da área na aludida fazenda Araúna, proferindo algumas decisões contrárias aos dispositivos legais aplicáveis para a destinação das terras em favor do assentamento de famílias, além de ter noticiado que, embora a 1ª Vara Federal de Sinop - MT tenha reconhecido a propriedade da União e deferido a tutela provisória para determinar a integral desocupação da área reivindicada no prazo de 60 dias, o referido superintendente teria invocado a orientação da Presidência do Incra para não adotar as medidas em prol da obtenção das terras.
4.	De todo modo, após a análise do feito, a SecexAgroAmbiental pugnou pelo conhecimento da presente representação para indeferir o pedido de cautelar suspensiva, diante da ausência do perigo na demora, sem prejuízo do apensamento deste processo ao TC Processo 018.072/2020-8.
5.	O TCU pode incorporar o parecer da unidade técnica a estas razões de decidir, sem prejuízo de também assinalar o prejuízo ao referido pedido de cautelar suspensiva. 
6.	A ora representante solicitou que o TCU defira a referida cautelar para imediatamente cessar a suposta omissão do Incra, com os seus gestores, e, assim, assegurar a execução do programa de reforma agrária sobre a aludida fazenda Araúna.
7.	Ocorre, todavia, que, no presente momento, não restaria configurado o perigo na demora, pois, apesar da possível posse imediata da terra, o assentamento das famílias só poderia ser efetuado após a tramitação de todo o processo para a suscitada reforma agrária, e, desse modo, o aludido pedido de cautelar suspensiva estaria prejudicado no presente momento.
8.	Bem se sabe, aliás, que, no mérito, tramitaria perante o TCU, sob a minha relatoria, o TC Processo 018.072/2020-8 em face de outra representação formulada pela Conselho Estadual de Defesa dos Direitos da Pessoa Humana de Mato Grosso (CDDPH) para tratar de idênticos indícios de irregularidade, tendo o aludido processo sido inicialmente analisado para a eventual realização de diligência em prol do prosseguimento do feoto para a efetiva apuração de todas as eventuais falhas.
9.	Diante, pois, da evidente continência entre o TC Processo 018.072/2020-8 e o presente processo, o TCU deve promover o apensamento deste feito ao referido TC Processo 018.072/2020-8 para a tramitação em conjunto e em confronto, nos termos do art. 36 da Resolução TCU n.º 259, de 2014, restando, por aí, prejudicada a apreciação de mérito da presente representação, sem prejuízo de determinar que a unidade técnica promova o prosseguimento de todo o feito com a devida prioridade e urgência.
10.	O TCU deve conhecer, portanto, da presente representação para, no mérito, considerá-la prejudicada, dando também por prejudicado, no presente momento, o suscitado pedido de cautelar suspensiva, em face do apensamento do presente processo ao TC Processo 018.072/2020-8.
Ante o exposto, pugno pela prolação do Acórdão ora submetido a este Colegiado.
TCU, Sala das Sessões, em tagDataSessao.
Ministro-Substituto ANDRÉ LUÍS DE CARVALHO 
Relator